【裁判字號】    89,台上,3611
【裁判日期】    890622
【裁判案由】    偽造文書
【裁判全文】
最高法院刑事判決                              八十九年度台上字第三六一一號
    上  訴  人  甲○○
右上訴人因鄭自為等自訴偽造文書案件，不服台灣高等法院中華民國八十六年十月十
三日第二審更審判決（八十六年度上更(一)字第七三二號，自訴案號：台灣台北地方法
院八十五年度自字第八三號），提起上訴，本院判決如左：
    主  文
上訴駁回。
    理  由
按刑事訴訟法第三百七十七條規定：上訴於第三審法院，非以判決違背法令為理由，
不得為之。是提起第三審上訴，應以原判決違背法令為理由，係屬法定要件；如果上
訴理由狀並未依據卷內訴訟資料具體指摘原判決不適用何種法則或如何適用不當，或
所指原判決違法情事，純係對於原審取捨證據及認定事實職權之適法行使任意指摘，
顯與法律規定得為第三審上訴理由之違法情形不相適合時，均應認其上訴為違背法律
上之程式，予以駁回。本件原判決係依憑自訴人鄭自為、劉羹堯、裴力之、劉哂之之
指訴，及證人即台北市湖南同鄉會監事吳德麟、鄧玉光、王體君於第一審審理中之證
供，及卷存警告書影本等證據，資為論據，並敘明上訴人撰寫之警告書所指摘自訴人
等人格等言詞，顯然祗涉個人私德而與公共利益無關，該警告書之用語，難認為適當
之評論，於法無可免責，上訴人將該警告書寄送台北市湖南同鄉會、各理監事、台北
市湖南各縣市同鄉會、台北市社會局等單位，足以散布令該等單位眾多人員得以聞見
，其散布於眾之意圖灼然；另敘明台北市湖南同鄉會監事會雖曾討論對劉羹堯等人提
出警告書之事，然該載有誹謗文字之警告書簽署日期係民國八十四年八月三十一日，
而台北市湖南同鄉會召開第五屆第十一次監事會討論對劉羹堯等人提出警告書之日期
係八十四年九月二十九日，二者並不相同，且警告書簽署在先，第五屆第十一次監事
會召開在後；雖監事吳德麟、鄧玉光、王體君三人並不否認彼等簽名之真正，惟彼等
於第一審均證稱「彼等均有建議更改字眼，惟被告並沒有改」等語，則上訴人顯已違
反其他三位監事之本意，自不能以簽名即認有同意其內容；況依規定人民團體監事會
議之會議事項，須對外行文者，應由理事長名義行之，有台北市政府社會局八十五年
一月十日北市社一字第○一二八八號函在卷可查，上訴人未依正當程序即擅自以該監
事會之名義對外行文，顯已對該監事會及全體會員造成損害；另參酌上訴人不否認其
撰寫、寄送警告書之事實等情，本於推理作用，因而維持第一審判決依刑法第二百十
六條、第二百十條、第三百十條第二項、第五十五條等規定，論處上訴人行使偽造私
文書足以生損害於公眾及他人罪刑之判決（有期徒刑月，緩刑貳年），駁回上訴人
在第二審之上訴。上訴意旨略稱：(一)、上訴人製作之警告書，於八十四年六月二十八
日在第十次監事會討論決議「暫行緩發，文字再作修正」，經稍作修改後，復於八十
四年九月二十九日第十一次監事會再提討論，決議通過後並簽名，原判決指上訴人並
未更改，顯與事實不符，且各監事當時並未提出版本，或內容何項字句要改之具體說
明，監事鄧玉光等人豈有簽字後不予承認之理；況上訴人身為常務監事，有召集、主
辦、綜合業務、監察之權責，上訴人遵循監事會之決議執行之，乃執行職務正當行為
，怎能謂為偽造文書；至於警告書之日期，雖載八十四年八月三十一日，係先打印好
，迨至八十四年九月二十九日開會後簽字，忽略將八月三十一日之塗改，純屬筆誤之
過失，而非偽造之行為；警告書之送發，除由理事長名義函送社會局備查外，餘分送
台北市湖南各縣市同鄉會，均係對內行文，即如社會局函指對外行文應由理事長名義
行之，應屬上訴人疏忽，僅有行政之過失，並未涉偽造文書刑責，原判決顯適用法則
不當。(二)、自訴人等將公開信登報廣告天下，已傷害同鄉會，警告書為維護紀律，旨
在導正理事應循組織章程第三十九條規定程序處理，作適當之評論，與公共利益自有
密切關係，上訴人並無誹謗之故意云云。經查：原判決採取上開證據資為判決基礎，
業於理由內詳細說明其得心證之理由，從形式上觀察，其取捨證據之論斷，並未違背
經驗法則、論理法則或其他證據法則，上訴意旨(一)、(二)，均純係對原審已經調查並於
判決理由內詳予指駁說明之事項，重為事實上之爭辯，及對原審採證認事職權之合法
行使，任憑己意漫事指摘，俱無從據以辨認原判決已具備其所指違背法令之形式，核
與首開得為第三審上訴理由之法定要件不相適合，依首揭說明，應認本件上訴為違背
法律上之程式。
據上論結，應依刑事訴訟法第三百九十五條前段，判決如主文。
中      華      民      國    八十九    年      六      月    二十二    日
                              最高法院刑事第十庭
                                  審判長法官  曾  有  田
                                        法官  陳  宗  鎮
                                        法官  劉  介  民
                                        法官  魏  新  和
                                        法官  蕭  權  閔
      右正本證明與原本無異
                                              書  記  官
中      華      民      國    八十九    年      六      月    二十九    日


司法院資訊處製作；財團法人民間司法改革基金會備份。
